【裁判字號】    98,審訴,1901
【裁判日期】    980601
【裁判案由】    毒品危害防制條例
【裁判全文】
臺灣高雄地方法院刑事判決            98年度審訴字第1901號
公  訴  人  臺灣高雄地方法院檢察署檢察官
被      告  甲○○
上列被告因毒品危害防制條例案件，經檢察官提起公訴（98年度
毒偵字第2360號），本院判決如下：
    主  文
本件公訴不受理。
    理  由
一、公訴意旨係以：被告甲○○前因施用毒品案件，經依法院令
    入強制戒治處所施以強制戒治後，於民國93年2 月17日強制
    戒治期滿釋放，並經臺灣高雄地方法院檢察署檢察官以93年
    度戒毒偵字第172 號不起訴處分確定。嗣甲○○竟於強制戒
    治執行完畢後5 年內，基於施用第一級毒品之犯意，於98年
    3 月19日下午5 時30分起回溯72小時內之某時（不含為警查
    獲後採尿前之時間），在不詳處所施用第一級毒品海洛因一
    次，嗣於98年3 月19日下午3 時許，在高雄縣大寮鄉和春技
    術學院與萬大工業區附近農場產業道路上為警查獲，因認被
    告涉有毒品危害防制條例第10條第1 項施用第一級毒品罪嫌
    等語。
二、按起訴之程序違背規定者，應諭知不受理之判決，並得不經
    言詞辯論為之，刑事訴訟法第303 條第1 款、第307 條分別
    定有明文。次按，犯毒品危害防制條例第10條之罪者，檢察
    官應聲請法院裁定，令被告入勒戒處所觀察、勒戒，其期間
    不得逾2 月；觀察、勒戒後，檢察官依據勒戒處所之陳報，
    認受觀察、勒戒人無繼續施用毒品傾向者，應即釋放，並為
    不起訴之處分或不付審理之裁定；認受觀察、勒戒人有繼續
    施用毒品傾向者，則應聲請法院裁定令入戒治處所強制戒治
    ；又依上開規定為觀察、勒戒或強制戒治執行完畢釋放後，
    5 年後再犯毒品危害防制條例第10條之罪者，適用該條例第
    20條第1 、2 項之規定；又觀察、勒戒或強制戒治執行完畢
    釋放後，5 年內再犯毒品危害防制條例第10條之罪者，檢察
    官應依法追訴，毒品危害防制條例第20條第1 至3 項、第23
    條第2 項均規定甚明。末按，施用第一級毒品為犯罪行為，
    毒品危害防制條例第10條定有處罰明文，故施用第一級毒品
    者，依前揭規定本應科以刑罰，惟基於刑事政策，對合於一
    定條件之施用者，則依同條例第20條、第23條之規定，施以
    觀察、勒戒及強制戒治之保安處分。又毒品危害防制條例於
    92年7 月9 日修正公布，自93年1 月9 日施行，其中第20條
    、第23條將施用毒品之刑事處遇程序，區分為「初犯」及「
    5 年內再犯」、「5 年後再犯」。依其立法理由之說明：「
    初犯」，經觀察、勒戒或強制戒治後，應為不起訴處分或不
    付審理之裁定；經觀察、勒戒或強制戒治執行完畢釋放後，
    「5 年內再犯」者，因其再犯率甚高，原實施之觀察、勒戒
    及強制戒治既已無法收其實效，爰依法追訴或裁定交付審理
    。至於經觀察、勒戒或強制戒治執行完畢釋放後，「5 年後
    再犯」者，前所實施之觀察、勒戒或強制戒治已足以遮斷其
    施用毒品之毒癮，為期自新及協助其斷除毒癮，仍適用「初
    犯」規定，先經觀察、勒戒或強制戒治之程序。從而依修正
    後之規定，僅限於「初犯」及「5 年後再犯」2 種情形，始
    應先經觀察、勒戒或強制戒治程序。倘被告於5 年內已再犯
    ，經依法追訴處罰，縱其第3 次（或第3 次以上）再度施用
    毒品之時間，在初犯經觀察、勒戒或強制戒治執行完畢釋放
    5 年以後，已不合於「5 年後再犯」之規定，且因已於「5
    年內再犯」，顯見其再犯率甚高，原實施觀察、勒戒或強制
    戒治，已無法收其實效，即應依該條例第10條予以追訴、處
    罰（最高法院97年第5 次刑事庭會議決議參照）。
三、經查，被告前因施用毒品案件，經本院以92年度毒聲字第
    465 號裁定送觀察、勒戒後，因有繼續施用毒品之傾向，經
    本院以92年度毒聲字第1085號裁定送戒治處所施以強制戒治
    於93年2 月16日期滿而執行完畢，於翌日（17日）釋放後，
    即無其他經觀察、勒戒及強制戒治情形，有臺灣高等法院被
    告前案紀錄表在卷可稽，而本件被告被訴施用第一級毒品之
    時間，分別係98年3 月19日下午5 時30分回溯72小時內某時
    許，距其前開觀察、勒戒執行完畢釋放之時點，業已超過5
    年，顯非毒品危害防制條例所稱「5 年內再犯」情形，則被
    告所涉本件犯行，得否予以追訴、處罰，依據前開最高法院
    決議意旨，即應視被告於前開觀察、勒戒執行完畢釋放後5
    年內，是否有犯其他施用毒品案件資以認定。然被告於前開
    觀察、勒戒執行完畢釋放後5 年內，未有因施用毒品案件遭
    查獲之情形，有臺灣高等法院被告前案紀錄表附卷可參，亦
    與前揭最高法院決議認得予追訴處罰之狀況有別。從而，被
    告於93年2 月16日強制戒治執行完畢釋放後5 年內，既未再
    犯「施用」毒品罪經依法追訴處罰，則本次施用毒品犯行應
    屬「5 年後再犯」無訛。
四、綜上，被告本件所涉施用毒品犯行，應依法送觀察、勒戒，
    始為適法，檢察官疏未審酌及此逕予刑事訴追，其起訴程序
    違背規定，揆諸前開說明，爰不經言詞辯論，逕為諭知不受
    理之判決。
據上論結，應依刑事訴訟法第303 條第1 款、第307 條，判決如
主文。
中    華    民    國    98    年     6     月    1    日
                  刑事第十庭  審判長法  官 李淑惠
                                    法  官 莊珮吟
                                    法  官 梁淑美
以上正本證明與原本無異。
如不服本判決應於收受送達後10日內向本院提出上訴書狀，並應
敘述具體理由；如未敘述上訴理由者，應於上訴期間屆滿後20日
內向本院補提理由書（均須按他造當事人之人數附繕本）「切勿
逕送上級法院」。
中    華    民    國    98    年    6     月    1     日
                                     書記官 林豐富


司法院資訊處製作；財團法人民間司法改革基金會備份。
